【裁判字號】    98,審抗,247
【裁判日期】    981228
【裁判案由】    聲明異議
【裁判全文】
臺灣臺北地方法院民事裁定             98年度審抗字第247號
抗  告  人  中華民國合氣道協會
法定代理人  甲○○
代  理  人  高進發律師
相  對  人  財團法人中華合氣道總部道館
法定代理人  乙○○○
上列當事人間聲明異議事件，抗告人對於本院民國98年7 月20日
所為之98年度審聲字第700 號民事裁定提起抗告，本院裁定如下
：
    主  文
抗告駁回。
抗告程序費用新臺幣壹仟元由抗告人負擔。
    理  由
一、本件抗告意旨略以：抗告人對於相對人於民國97年12月19日
    向本院聲請董事變更登記並無異議，而是對法人登記證書（
    97證他字第1319號，登記簿第43冊第3 頁第953 號）目的一
    欄已更改為「推廣中華民國合氣道全國性發展，致力培養訓
    練合氣道師資人才，提高全國合氣道運動水準，促進國人身
    心健康，進而提高國際體育地位為目的」，將「協助中華民
    國合氣道協會」等字予以刪除，有違反捐助章程之目的而提
    出異議。相對人之前聲請變更捐助暨組織章程第2 條之內容
    如前開法人登記證書目的一欄所示，均經法院裁定駁回其聲
    請確定在案，相對人之捐助章程第2 條應更正維持原有之內
    容為「本財團法人為『協助中華民國合氣道協會』致力培養
    訓練合氣道師資人才，提高全國合氣道運動水準，促進國人
    身心健康，進而提高國際體育地位為目的」。相對人曾向主
    管機關行政院體育委員會申請變更捐助章程第2 條之內容，
    將「協助中華民國合氣道協會」等字樣刪除遭拒絕，經相對
    人提起行政救濟，亦經臺北高等行政法院92年度訴更一字第
    69號及最高行政法院94年度判字第1067號判決不准相對人更
    改並確定在案。此次行政院體育委員會97年12月8 日體委綜
    字第0970023940號函亦僅同意相對人辦理董事之變更，未涉
    及捐助章程第2 條內容之變更。本院登記處未更正相對人法
    人登記目的欄之記載，仍維持已遭廢棄之變更章程目的內容
    ，應予更正。抗告人為利害關係人，爰依非訟事件法第96條
    提出異議，原裁定未針對抗告人之請求為審查，顯有違誤，
    為此提起抗告，求為廢棄原裁定等語。
二、按關係人認登記處處理登記事務違反法令或不當時，得於知
    悉後10日內提出異議。但於處理事務完畢後已逾2 個月時，
    不得提出異議，非訟事件法第96條定有明文。經查，相對人
    於民國97年12月17日提出法人登記聲請書，聲請變更事項為
    ：「1.第八屆董事長薛鳳枝及各董事任期屆滿，改選第九屆
    新任董事長魏劉玉華及各連任董事之名冊，連任者如薛鳳枝
    、楊傳讓、張漢東、林德雄、賴惠澄、詹繼雄、王武雄、林
    和平、林芥長、高正、謝文水、王顯揚董事改選更換由王世
    欽董事擔任。2.檢送第九屆董事名冊：第一次董事會議記錄
    及本屆董事願任同意書及印鑑清冊二份。3.上述文件業經由
    主管機關行政院體育委員會監督審核、驗印在案。4.檢附核
    准變更之公函影本一份（體委綜字第0970023940號）。5.法
    人登記證書一份繳回。6.聲請費新台幣500 元匯票一張。」
    本院登記處於98年1 月22日准相對人變更第9 屆董事登記、
    代表法人之董事、董事印鑑，並於98年1 月23日98北院隆登
    字第0980000944號公告在案，嗣於98年2 月5 日核發97證他
    字第1319號法人登記證書（登記簿第43冊第3 頁第953 號）
    ，業據本院調閱97年度法登他字第1319號變更登記卷宗查核
    屬實，則相對人並未聲請變更法人設立目的，本院登記處該
    次處理之登記事務亦未涉及法人設立目的之變更登記，所為
    變更登記於法並無不合。且本件變更登記事件業經本院登記
    處於98年1 月22日准許變更登記，並於同年月23日為登記之
    公告在案，抗告人遲至98年6 月26日始提出異議，與前揭非
    訟事件法第96條規定即有未合，不應准許。
三、抗告人另主張其就相對人於97年12月19日向本院聲請董事變
    更登記並無異議，而是對法人登記證書（97證他字第1319號
    ，登記簿第43冊第3 頁第953 號）目的一欄之記載應更正為
    ：「為『協助中華民國合氣道協會』致力培養訓練合氣道師
    資人才，提高全國合氣道運動水準，促進國人身心健康，進
    而提高國際體育地位為目的」提出異議云云。然查，相對人
    於71年6 月10日聲請設立登記，目的為：「為『協助中華民
    國合氣道協會』致力培養訓練合氣道師資人才，提高全國合
    氣道運動水準，促進國人身心健康，進而提高國際體育地位
    為目的」，本院登記處於71年6 月14日登記於法人登記簿，
    於71年6 月16日以北院立法登字第21476 號公告，於71年6
    月21日核發法人登記證書。嗣本院民事庭於87年1 月26日以
    87年度法字第11號民事裁定，就財團法人中華合氣道總部道
    館捐助暨組織章程第2 條，准許將上開登記目的變更為「本
    財團法人為『推廣中華民國合氣道全國性發展』，致力培養
    訓練合氣道師資人才，提高全國合氣道運動水準，促進國人
    身心健康，進而提高國際體育地位為目的」。相對人於87年
    3 月9 日持上開變更章程裁定聲請變更登記，經本院登記處
    於87年3 月11日登記於法人登記簿，於87年3 月11日以87北
    院義登字第7258號公告，於87年3 月17日核發法人登記證書
    （本院87年度法登他字第136 號變更登記卷）。嗣抗告人就
    上開變更章程裁定提起抗告，經臺灣高等法院於89年2 月1
    日以89年度抗字第71號民事裁定廢棄原裁定，駁回相對人變
    更章程之聲請，相對人就上開裁定提起再抗告，經最高法院
    於89年7 月7 日以89年度台抗字第328 號民事裁定廢棄原裁
    定，臺灣高等法院再於89年9 月30日以89年度抗更(一)字第20
    號民事裁定駁回抗告，抗告人就上開裁定提起再抗告，經最
    高法院於89年12月14日以89年度台抗字第670 號民事裁定駁
    回再抗告確定。其後捐助人張榮東再對前揭87年度法字第11
    號民事裁定提起抗告，經臺灣高等法院於90年6 月29日以90
    年度抗字第1645號民事裁定廢棄原裁定，駁回相對人變更章
    程之聲請，相對人就上開裁定提起再抗告，經最高法院於90
    年8 月24日以90年度台抗字第407 號民事裁定駁回再抗告確
    定在案等情，業經本院調閱相對人歷次登記卷宗及87年度法
    字第11號變更章程全卷查明屬實。則本院登記處於87年3 月
    11日關於相對人捐助及組織章程第2 條所為變更登記，固因
    所憑之本院87年度法字第11號變更登記裁定遭廢棄確定而有
    錯誤，惟本院登記處已於98年12月18日以87年度法登他字第
    136 號函，依非訟事件法第95條規定將上開變更登記予以註
    銷，有該函附卷可稽。準此，抗告人就此部分再為異議及抗
    告，亦無必要，併此敘明。
四、從而，原裁定駁回抗告人之異議，核無違誤。抗告意旨指摘
    原裁定不當，聲明廢棄，委無理由，應予駁回。
五、據上論結，本件抗告為無理由，依非訟事件法第46條、第21
    條第2 項、第24條第1 項，民事訴訟法第495 條之1 第1 項
    、第449 條第1 項、第78條，裁定如主文。
中    華    民    國    98    年    12    月    28    日
                  民事第六庭審判長法  官  朱漢寶
                                  法  官  黃柄縉
                                  法  官  劉又菁
以上為正本係照原本作成。
如不服本裁定，僅得於收受本裁定正本送達後10日內，以適用法
規顯有錯誤為理由，向本院提出再抗告狀（須附繕本一份及繳納
再抗告裁判費新臺幣1,000元）。
中    華    民    國    98    年    12    月    28    日
                                  書記官  潘惠梅

司法院資訊處製作；財團法人民間司法改革基金會備份。
